【裁判字號】    97,上易,923
【裁判日期】    970709
【裁判案由】    加重竊盜
【裁判全文】
臺灣高等法院臺中分院刑事判決         97年度上易字第923號
上  訴  人  臺灣臺中地方法院檢察署檢察官
上  訴  人
即  被  告  甲○○
選任辯護人  陳姝樺律師
上列上訴人因加重竊盜案件，不服臺灣臺中地方法院96年度易字
第6060號中華民國 97年3月14日第一審判決（起訴案號：臺灣臺
中地方法院檢察署96年度偵字第 8279、15714號），提起上訴，
本院判決如下：
    主  文
原判決關於甲○○部分撤銷。
甲○○共同攜帶兇器竊盜，未遂，處有期徒刑伍月，如易科罰金
，以新臺幣壹仟元折算壹日，減為有期徒刑貳月又拾伍日，如易
科罰金，以新臺幣壹仟元折算壹日。扣案如附表所示之物沒收。
    犯罪事實
一、甲○○於民國八十八年間曾犯竊盜、槍砲彈藥刀械管制條例
    、毒品危害防制條例罪，分別經臺灣臺中地方法院、最高法
    院、臺灣臺中地方法院判處有期徒刑五月、五年八月、四月
    確定，嗣定應執行有期徒刑六年二月，於九十四年六月二十
    一日假釋出監（刑期至九十六年七月三十一日始期滿），詎
    仍不知悔改。緣賴佳興（業經原審判決確定）起意竊取車輛
    以供載運行竊之物品，竟與甲○○共同意圖為自己不法之所
    有，基於竊車之犯意聯絡，於九十六年三月十三日凌晨二時
    二十分許，賴佳興駕駛車牌號碼不詳之自用小客車搭載甲○
    ○，並攜帶內裝客觀上足供為兇器使用之十八吋活動扳手一
    支、二十公分活動扳手一支、尖嘴鉗一支、老虎鉗一支、螺
    絲起子三支、錐子一支、小槌子一支、剪刀二支及手電筒一
    支、打火機一個之黑色袋子一只，由台中縣東勢鎮出發前往
    台中市尋找行竊目標，嗣於同日凌晨三時十分許，車抵台中
    市○區○○○街五十五號附近，尋得停放在台中市○區○○
    ○街五十五號前，鄭啟榮所有由丙○○、鄭啟榮兄弟共同使
    用車牌號碼2813—DK號自用小客車為行竊目標，遂將所駕駛
    車牌號碼不詳自用小客車停放在車牌號碼2813—DK號自用小
    客車之後目光所及約一百餘公尺處，賴佳興下車時告知甲○
    ○在車上等候，待其竊得該車時，甲○○再駕駛車牌號碼不
    詳自用小客車跟隨其所竊得該車一同離去，甲○○應允而在
    車上等候，賴佳興隨即攜帶內裝上開物品之黑色袋子一只下
    車至車牌號碼2813—DK號自用小客車停放處，先持螺絲起子
    打開該車引擎蓋斷電，並將引擎蓋蓋上，再持另一支螺絲起
    子撬損該車右前門鎖，然後打開右前車門進入該車副駕駛座
    再移位至駕駛座上，復持剪刀剪斷方向盤機柱下方配線並接
    線，及持螺絲起子轉動電門等（毀損部分未據丙○○提出告
    訴），正著手竊取該車之際，因誤觸該車警報器致發出聲響
    ，適丙○○在台中市○區○○○街五十五號三樓住處聽聞警
    報器發出聲響，乃走至落地窗往下查看，見該車內有人影即
    大聲吆喝，賴佳興隨即打開右前車門下車並往台中市○○街
    一六一巷十弄方向逃逸，至其所駕駛車牌號碼不詳自用小客
    車停放處，駕駛該自用小客車離去致未得逞，而甲○○在車
    牌號碼不詳自用小客車內聽聞警報器發出聲響，因恐遭人發
    現，乃下車逃往台中市○○○路與存中街口綠十八公園處。
    丙○○大聲吆喝後，隨即拿取機車鑰匙下樓，另王儷蓉在台
    中市○區○○○街五十五號二樓住處因聽聞警報器發出聲響
    及丙○○大聲吆喝聲，亦打開窗戶往下查看，見賴佳興往台
    中市○○街一六一巷十弄方向逃逸，待丙○○下樓後告知賴
    佳興逃逸方向，丙○○隨即騎乘機車追趕至台中市○○○路
    與存中街口綠十八公園處，見甲○○一人在該處，乃詢問甲
    ○○為何要動伊車子，甲○○則予否認，雙方發生追逐至台
    中市○○○路與福人街口處時，為據報員警前往該處查獲，
    並將甲○○帶回車牌號碼2813—DK號自用小客車停放處現場
    ，扣得賴佳興所有供本件竊盜犯罪所用如附表所示之物，且
    經警在該車右前車門上採獲指紋乙枚，經送請內政部警政署
    刑事警察局鑑驗結果，與該局檔存賴佳興指紋卡右拇指指紋
    相符，而查悉上情。
二、案經臺中市警察局第一分局報請臺灣臺中地方法院檢察署檢
    察官偵查起訴。
    理    由
一、訊據被告甲○○矢口否認有何共同加重竊盜未遂之犯行，辯
    稱：案發當天賴佳興從東勢駕車載伊到台中市找朋友，途中
    賴佳興說他要去偷車，伊說喔，以為他是開玩笑，並不知道
    他真的要去偷車，後來車抵達案發現場，賴佳興說要下去找
    朋友一下，並說等他把另外一台車開出來後，叫伊將他開來
    的車開走，當時伊並沒有聽到警報器的聲音，也沒有逃跑，
    那時伊是站在公園路口抽菸，之後有人追出來，拿棍子作勢
    要打伊，問伊為什麼要偷車，伊怕被打就一直道歉並一直跑
    ，伊並沒有和賴佳興一起偷車，也不知道他有攜帶工具要偷
    車云云。惟查：
  (一)上揭犯罪事實，業據證人即共同被告賴佳興於原審審理時供
    證屬實，核與證人即被害人丙○○於原審審理行交互詰問時
    具結證稱：案發當時伊在住處（三樓）書房看書，聽到車子
    警報器在叫，就走到落地窗往下看，看到車子一閃一閃，車
    內有人影，就很大聲吆喝，裡面有一上下身均著黑衣服，中
    等身材的人，從左前門駕駛座奪門出去，伊就拿機車鑰匙先
    追下去，二樓伊姐姐的房客（即王儷蓉）也探頭出來看，跟
    伊說他從巷子（按即存中街一六一巷十弄）跑去，伊就騎摩
    托車追上去，後來騎到忠明南路與福人街（按應係存中街）
    口綠十八公園，看到被告甲○○，甲○○當時穿黑色的衣服
    跟褲子，有在喘氣的樣子，伊不知道是否是被告甲○○行竊
    該車等語，及證人王儷蓉於原審審理行交互詰問時具結證稱
    ：案發當時伊在住處房間看電視，先聽到樓下車子的警報器
    在響，然後再聽到三樓丙○○喊抓賊，伊就打開房間門，並
    打開窗戶往下看，看到一位黑衣黑褲的人右轉存中街一六一
    巷十弄，過約一分鐘，丙○○下樓，伊就告訴丙○○剛剛有
    看到一位黑衣黑褲的人右轉往存中街一六一巷十弄跑，丙○
    ○隨即騎機車往伊指的方向追過去，後來警車有到伊家大樓
    樓下等語相符，並有車牌號碼2813—DK號自用小客車遭破壞
    之照片五張、扣案如附表所示之物照片一張、證人即被害人
    丙○○所繪現場圖一紙附卷及被告賴佳興所有供本件竊盜犯
    罪所用如附表所示之物扣案可憑；且經警在車牌號碼2813—
    DK號自用小客車右前車門上採獲指紋乙枚，經送請內政部警
    政署刑事警察局鑑驗結果，與該局檔存賴佳興指紋卡右拇指
    指紋相符，亦有臺中市警察局第一分局現場勘察報告一紙及
    內政部警政署刑事警察局九十六年三月三十日刑紋字第0960
    043962號鑑驗書影本一紙附卷可考，足見賴佳興之自白供證
    與事實相符，堪予採信。
  (二)雖被告甲○○辯稱：抵達案發現場時，賴佳興說要下去找朋
    友一下，伊並沒有聽到警報器的聲音，也沒有逃跑云云。惟
    查證人即共同被告賴佳興於原審審理行交互詰問時具結證稱
    ：伊打算偷車去載伊要偷的東西，就打電話給甲○○，要他
    來東勢，從東勢出發時，伊就跟甲○○說伊要去偷車，甲○
    ○回答伊說喔，伊二人就從東勢鎮一路開車到案發地點，伊
    是開伊媽媽的車（TOYOTA，1500CC的車），由伊下車偷，下
    車時伊告訴甲○○，等伊偷到車，伊要他開伊車，跟著伊偷
    到的車子走。當時伊車是停在離要偷車的地方約一、二百公
    尺，停車地方可以看到伊偷車的位置。伊先用彎彎的螺絲起
    子打開引擎蓋斷電，然後蓋起來，再用一字螺絲起子破壞車
    門及轉動電門，防盜器響後，伊就跑走，跑進存中街一六一
    巷十弄左轉一六一巷再右轉存中街，伊跑回原來停車的地方
    ，沒有看到甲○○，就把車子開走了。伊之前說不認識甲○
    ○，是想伊自己一個人扛就可以了等語。可見被告甲○○上
    開所辯，核係飾卸之詞，不足採信。
  (三)又被告甲○○於偵查中曾稱：「（問：你住潭子為何會到大
    忠南路來？）我們之前在台中逛要看女孩子，我朋友放我在
    那裡，我在那裡等我朋友劉容玲，女的，她住東勢鎮，因為
    她是我的另一個女朋友，我在凌晨二點多打電話給她，我手
    機0000000000，她電話我是打0000 000，中間的號碼不知道
    （依被告甲○○於警詢時供稱該行動電話號碼為0000000000
    ）。」等語，然經檢察官於偵查中調閱劉容玲所持用行動電
    話號碼0000000000號之通聯紀錄所示，被告甲○○所持用行
    動電話號碼0000000000號自九十六年三月十二日起至同年月
    十三日上午九時止，均無與劉容玲所持用行動電話號碼0000
    000000號聯絡，有通聯調閱查詢單一份附卷可稽，嗣被告甲
    ○○於原審審理時則供稱：伊在該處等候，後來警察前來時
    ，伊還沒有打電話給劉容玲等語，又於原審審理時改稱：伊
    在該處等候時，是用公共電話打給劉容玲，為何劉容玲通話
    紀錄沒有該公共電話紀錄伊不知道等語，可見前後所辯不一
    ，則被告甲○○於偵查時辯以伊在台中市○○○路與存中街
    口綠十八公園處等候劉容玲前來載伊云云，自難採信。且依
    被告甲○○上開所辯，被告賴佳興駕車載其至台中市○○○
    路與存中街口綠十八公園處，時值凌晨三時左右，已三更半
    夜，衡情被告賴佳興豈有要其下車並告以要去找朋友而獨自
    留下其一人在該處之理，實與常情有違，益認被告甲○○辯
    稱：案發當天賴佳興從東勢駕車載伊到台中市找朋友，伊在
    案發地點那裡等朋友來載伊云云，委不足採。
  (四)至證人丙○○於九十七年一月十六日原審審理行交互詰問時
    雖具結證稱：伊在臺中市○○○路與存中街口遇到穿黑衣黑
    褲的人（即被告甲○○）與伊在樓上往下看時，看到竊嫌打
    開車門逃逸時所穿的衣服、身材都很像，因為很像所以伊確
    認是同一人等語，惟其於九十六年十二月二十一日原審審理
    行交互詰問時已具結證稱：伊也不知道是否是被告甲○○行
    竊該車等語；另證人王儷蓉於九十七年一月十六日原審審理
    行交互詰問時雖具結證稱：當時伊從二樓往下看，看到一位
    穿黑衣黑褲的人跑過去，雖然沒有看到這個人的五官，只有
    看到這個人所穿的衣服、身材跟髮型，但與伊當天在警局指
    認的甲○○，因為所穿的衣服、身材、髮型相同，所以伊能
    確認是同一人等語，惟其於九十七年二月二十九日原審審理
    時則具結證稱：當時伊看到跑過去的人，上衣有露出手肘（
    手肘至手掌的手臂前端），所以應該是短的，但他的袖子是
    否有捲起來伊不清楚，而伊去警局做筆錄時，看到甲○○是
    穿黑色的長袖上衣，因為當時伊也不知道有另一位嫌疑犯，
    所以伊現在不能確認跑過去的人是否為甲○○等語，可見證
    人丙○○、王儷蓉並無法確認自車牌號碼2813—DK號自用小
    客車內跑出去之男子是否為甲○○，且證人丙○○、王儷蓉
    係自樓上往下查看，應無法看清自該車內跑出去之男子之臉
    部，而被告賴佳興、甲○○體型相似，均著黑衣黑褲，又共
    同被告賴佳興於原審堅稱係其一人下手行竊，被告甲○○則
    留在車上等候等情，而被告甲○○始終否認有參與下手行竊
    該車之事，應認自該車內跑出去之男子係共同被告賴佳興無
    訛。又證人丙○○於九十六年十二月二十一日原審審理行交
    互詰問時另具結證稱：伊在綠十八公園處，見到甲○○，就
    跟甲○○說以後不要動伊的東西，甲○○回答說大哥以後不
    會了等語，惟依證人即共同被告賴佳興之上開證述，此僅足
    以證明被告甲○○知悉被告賴佳興行竊車牌號碼2813—DK號
    自用小客車，尚難遽為被告甲○○確有參與下手行竊該車之
    不利認定，併此敘明。
  (五)按刑法關於正犯、幫助犯之區別，係以其主觀之犯意及客觀
    之犯行為標準，凡以自己犯罪之意思而參與犯罪，無論其所
    參與者是否犯罪構成要件之行為，皆為正犯，其以幫助他人
    犯罪之意思而參與犯罪，其所參與者，苟係犯罪構成要件之
    行為，亦為正犯。如以幫助他人犯罪之意思而參與犯罪，其
    所參與者又為犯罪構成要件以外之行為，則為從犯。由上開
    證人即共同被告賴佳興之證詞以觀，可知賴佳興因欲竊取車
    輛以供載運另行竊取之物品，故前來台中市尋找車輛，案發
    當天賴佳興搭載被告甲○○出發時，已告知被告甲○○要去
    竊車之情，經被告甲○○回答喔，此時被告甲○○顯已知悉
    賴佳興要前來台中市尋找車輛以供竊取，仍願陪同賴佳興前
    來台中市，嗣賴佳興尋得行竊之目標後，即將所駕車輛停放
    在欲行竊車輛之後目光可及之一百餘公尺處，並於下車時告
    知被告甲○○在車上等候，待其竊得該車時，被告甲○○再
    駕駛其車跟隨其所竊得之車一同離去，經被告甲○○應允而
    在車上等候，賴佳興隨即攜帶內裝扳手等物品之黑色袋子一
    只著手前往竊取車輛。觀之被告甲○○既與賴佳興共同前往
    尋找行竊目標，於賴佳興著手竊車前，復應允待賴佳興竊得
    車輛時，由其駕駛原車跟隨賴佳興所竊得車輛一同離去，並
    於形跡敗露時各自逃離，自堪認被告甲○○應係以自己犯罪
    之意思而參與竊車行為，揆諸前開說明，縱其所參與者並非
    犯罪構成要件行為，亦構成正犯甚明。又被告甲○○於本院
    審理時供承：伊知道當天賴佳興有帶一個黑色袋子乙節，而
    共同被告賴佳興於原審審理時陳稱：放扳手等工具的包包是
    放在副駕駛座的腳踏板，扳手的柄有露出包包外，甲○○當
    時是坐在副駕駛座等語，足認被告甲○○對於賴佳興攜帶扳
    手等兇器行竊一情有所知悉，殆無疑義。因此被告甲○○辯
    稱：伊並沒有和賴佳興一起偷車，也不知道他攜帶工具偷車
    云云，無非事後卸責之詞，不足採信，本件事證已臻明確，
    其犯行堪以認定。
二、按刑法第三百二十一條第一項第三款之攜帶兇器竊盜罪，係
    以行為人攜帶兇器竊盜為其加重條件，此所謂兇器，其種類
    並無限制，凡客觀上足對人之生命、身體、安全構成威脅，
    具有危險性之兇器均屬之，且祇須行竊時攜帶此種具有危險
    性之兇器為已足，並不以攜帶之初有行兇之意圖為必要（最
    高法院七十九年台上字第五二五三號判例可資參照）。查共
    同被告賴佳興攜帶至現場之十八吋活動扳手一支、二十公分
    活動扳手一支、尖嘴鉗一支、老虎鉗一支、螺絲起子三支、
    錐子一支、小槌子一支、剪刀二支，並以其中螺絲起子、剪
    刀等持之行竊，該活動扳手、尖嘴鉗、老虎鉗、螺絲起子、
    錐子、小槌子、剪刀，均係屬鐵質，質地堅硬或銳利，有該
    扣案物品照片一張附卷可參，顯見所攜帶並持以行竊之上開
    活動扳手、尖嘴鉗、老虎鉗、螺絲起子、錐子、小槌子、剪
    刀，在客觀上對人之生命、身體、安全構成威脅，而具有危
    險性，堪認足供為兇器使用無疑。是核被告甲○○所為，係
    犯刑法第三百二十一條第二項、第一項第三款之攜帶兇器竊
    盜未遂罪。被告甲○○與賴佳興就本件犯行，有犯意聯絡及
    行為分擔，為共同正犯。共同被告賴佳興已著手竊取被害人
    丙○○所使用車牌號碼2813—DK號自用小客車，惟尚未得手
    ，為未遂犯，被告甲○○亦同，爰按既遂犯之刑減輕之。
三、原審以被告甲○○犯罪事證明確，予以論罪科刑，固非無見
    ，惟查被告甲○○與賴佳興就本件加重竊盜犯行，有犯意聯
    絡及行為分擔，業如前述，原審認被告甲○○構成幫助攜帶
    兇器竊盜未遂罪，即有未洽。檢察官上訴意旨指摘於此，為
    有理由，被告上訴否認犯行，並無理由，原審判決既有上述
    可議之處，即屬無可維持，自應由本院將原審判決關於被告
    甲○○部分撤銷改判。爰審酌被告甲○○有竊盜、槍砲彈藥
    刀械管制條例、毒品危害防制條例前科（見卷附臺灣高等法
    院被告前案紀錄表），及其等犯罪之動機、目的、手段、對
    社會所生危害，迄未賠償被害人丙○○損失，被告甲○○所
    犯情節較輕，惟迭於警詢、偵查中及原審、本院審理時均否
    認犯行，供詞反覆不一，犯後態度不佳等一切情狀，量處如
    主文第二項所示之刑，並諭知易科罰金之折算標準，以示懲
    儆。又被告甲○○犯罪時間係在九十六年四月二十四日以前
    ，查無中華民國九十六年罪犯減刑條例不予減刑之情形，應
    依同條例第二條第一項第三款之規定減其宣告刑二分之一，
    並諭知易科罰金之折算標準。扣案如附表所示之物，係共同
    被告賴佳興所有，且為其供本件竊盜犯罪所用之物，已據其
    供明在卷，依法併予宣告沒收。
據上論結，應依刑事訴訟法第三百六十九條第一項前段、第三百
六十四條、第二百九十九條第一項前段、刑法第二十八條、第三
百二十一條第二項、第一項第三款、第二十五條第二項、第四十
一條第一項前段、第三十八條第一項第二款，中華民國九十六年
罪犯減刑條例第二條第一項第三款、第七條、第九條，判決如主
文。
本案經檢察官乙○○到庭執行職務。
中    華    民    國    97    年    7     月    9     日
          刑事第八庭    審判長法  官  羅  得  村
                              法  官  劉  榮  服
                              法  官  張  靜  琪
上列正本證明與原本無異。
不得上訴。
                              書記官  陳  俞  豪
中    華    民    國    97    年    7     月    9     日
附表：
黑色袋子一只、十八吋活動扳手一支、二十公分活動扳手一支、
尖嘴鉗一支、老虎鉗一支、螺絲起子三支、錐子一支、小槌子一
支、剪刀二支、手電筒一支、打火機一個。
附錄論罪科刑法條：
刑法第321條：
犯竊盜罪而有左列情形之一者，處 6 月以上、 5 年以下有期徒
刑：
一  於夜間侵入住宅或有人居住之建築物、船艦或隱匿其內而犯
之者。
二  毀越門扇、牆垣或其他安全設備而犯之者。
三  攜帶兇器而犯之者。
四  結夥三人以上而犯之者。
五  乘火災、水災或其他災害之際而犯之者。
六  在車站或埠頭而犯之者。
前項之未遂犯罰之。


司法院資訊處製作；財團法人民間司法改革基金會備份。
